【裁判字號】    89,訴,2147
【裁判日期】    891026
【裁判案由】    偽造文書等
【裁判全文】
臺灣高雄地方法院刑事判決                        八十九年度訴字第二一四七號
    公  訴  人  臺灣高雄地方法院檢察署檢察官
    被      告  甲○○
右列被告因偽造文書等案件，經檢察官提起公訴（八十九年度偵字第三三四一號），
本院判決如左：
    主  文
甲○○共同連續行使變造私文書，足以生損害於他人，處有期徒刑伍月，緩刑參年。
扣案變造之統一發票貳紙（號碼分別為ＸＶ00000000及ＸＸ0000000
0各壹張），沒收。
    事  實
一、甲○○明知其於民國八十七年十一月四日補發之國民身分證（以下簡稱舊身分證
    ）並未遺失，竟在八十八年七月十四日，以其國民身分證遺失之虛偽不實事項，
    向高雄市三民區戶政事務所申請補發身分證，使該所公務員陷於錯誤，將此不實
    事項登載於其職務上所掌之請領國民身分證申請書，並受理、填證及為形式審核
    後，補發身分證（以下簡稱新身分證），足以生損害於戶政機關對於國民身分證
    管理之正確性。嗣甲○○因缺錢花用，於八十九年一月三十一日下午二時三十分
    ，見臺灣新聞報所刊載「沒錢過日子，找我商量0000000000」分類廣
    告，乃撥打該行動電話連繫，隨即與真實姓名不詳之「林先生」男子相約在高雄
    市○○路、瑞源路附近見面，經「林先生」告以可持偽造之統一發票兌領賺錢，
    甲○○乃一方面將上開舊身分證交付該名男子，俾該名男子瞭解其身分資料以供
    擔保，詎由該名男子私自換貼洪偉傑之照片而予以變造（此部分甲○○不知情）
    ，隨同經偽造統一發票一併交付洪偉傑假冒「甲○○」名義，於八十九年二月一
    日上午十一時三十分許，持以向金融機關訛詐財物（洪偉傑部分，另案提起公訴
    ）而行使之；另一方面甲○○為避免該名男子不當使用其身分證，其有可能罹於
    刑責，就故意污損前述補領之新身分證，於八十九年二月一日前往高雄市三民區
    戶政事務所申請換領國民身分證，使該所公務員因而換發另張身分證（以下簡稱
    換發身分證）。甲○○於換證後，隨即於同（一）日上午九時許，與「林先生」
    在高雄市○○路、瑞源路口附近見面，甲○○明知該名「林先生」所交付之八十
    八年九月份、號碼ＸＶ00000000（誤載為ＸＶ00000000）統一
  發票一張，及八十八年十月份、號碼ＸＸ00000000統一發票四張，共計
    五張，均經分別變造成中第四、六獎之假號碼，均屬變造之私文書，竟與「林先
    生」基於意圖為自己及該「林先生」不法所有之概括犯意聯絡，先後在該等變造
    統一發票之領獎收據欄填載其本人為中獎人，持變造之號碼ＸＸ0000000
    0統一發票三張，分別前往高雄市新興區○○○路一一０號合作金庫「新興支庫
    」、高雄市○○○路二三二號「北高雄支庫」及高雄市三民區○○○路三０號「
    三民支庫」佯稱中獎兌領獎金而行使之，使上開支庫人員陷於錯誤，而各交付新
    台幣三千二百元，足以生損害於合作金庫、國庫核發統一發票獎金之正確性。嗣
    甲○○於八十九年二月一日上午十一時四十五分許，復以同一手法，持號碼ＸＶ
    00000000（誤載為ＸＶ00000000）、ＸＸ00000000統
    一發票各一張，前往高雄市新興區○○○路三九四號合作金庫「苓雅支庫」兌領
    而行使之際，為該支庫人員乙○○當場識破而報警查獲，並扣得變造之統一發票
    ，始未得逞。另洪偉傑亦於同（一）日上午十一時三十分，在合作金庫鳳山支庫
    為警查獲。
二、案經高雄市政府警察局新興分局移送臺灣高雄地方法院檢察署檢察官偵查起訴。
    理  由
一、右揭事實業據被告甲○○坦承不諱，並經證人即合作金庫人員乙○○、丁○○、
    丙○○、戊○○等人於警訊中證述明確，並有經變造之統一發票、報紙廣告、高
    雄市三民區戶政事務所八十九年二月二十九日高市三戶字第０二四０九號、八十
    九年三月二十日高市三戶字第０三二四號函附卷可憑。應認被告自白與事實相符
    ，事證明確，被告犯行足堪認定。
二、查統一發票係營業稅法第三十二條第一項所定營業人銷售貨物或勞務，開立予買
    受人之憑證，性質上屬私文書。觀諸同法條第三項明定：「統一發票，由政府印
    製『發售』，或核定營業人『自行印製』... 」尤為明瞭。至財政部依營業稅法
    第五十八條訂定之「統一發票給獎辦法」，旨在防止逃漏、控制稅源及促進統一
    發票之推行，而以定期開獎，給予獎金之方式，鼓勵買受人向營業人索取統一發
    票，為其附隨目的。又有價證券固以實行券面所表示之權利時，必須占有該券為
    特質，但具有此項特質之證券（文書），在論理法則上，不能認為均屬有價證券
    。統一發票中獎與否，純繫於偶然之事實，不因中獎人必須占有該中獎之統一發
    票，始得領取獎金（統一發票給獎辦法第九條參照），而影響統一發票之私文書
    性質（最高法院六十三年十一月五日第四次刑庭總會決議、臺灣高等法院八十五
    年度法律座談會結論參照）。核被告甲○○明知其國民身分證並未遺失，竟以其
    國民身分證遺失之虛偽不實事項，向戶政事務所申請補發身分證，使該所公務員
    陷於錯誤，將此不實事項登載於其職務上所掌之請領國民身分證申請書，並受理
    、填證及為形式審核後，補發身分證之所為，係犯刑法第二百十四條之使公務員
    登載不實罪。惟該補發之身分證，甲○○為避免為警查獲，而故意污損之，並向
    戶政事務所申請換領國民身分證，使該所公務員因而換發另張身分證，隨即行使
    之，因該經公務員登載不實之身分證業經被告污損，並未行使，公訴人認被告係
    犯刑法第二百十六條行使第二百十四條之罪，容有未洽，惟該行使部分既與上開
    使公務員登載不實罪部分有高度、低度之吸收關係，爰不另為無罪之諭知。又被
    告向合作金庫行使變造統一發票之行為，係犯刑法第二百十六條行使第二百十條
    之變造私文書罪，及同法第三百三十九條第一項、第三項之詐欺取財既、未遂罪
    。被告多次行使變造私文書，多次詐欺取財既、未遂犯行，均時間緊接，分別觸
    犯構成要件相同之罪名，顯係基於概括犯意而為，均為連續犯，爰依刑法第五十
    六條之規定論以一罪，並加重其刑。又被告所犯上開使公務員登載不實罪、連續
    行使變造私文書、連續詐欺取財等罪名間，有方法結果之牽連關係，為牽連犯，
    應從一重之連續行使變造私文書罪處斷。又被告上開連續行使變造私文書，連續
    詐欺取財犯行，與該不詳姓名之「林先生」間有犯意連絡及行為分擔，為共同正
    犯。審酌被告犯罪之動機、目的、手段，及其犯罪後能坦承犯行，態度良好，所
    犯情節尚非嚴重、所得不多等一切情狀，爰量處如主文所示之刑，以示懲儆。又
    被告前未曾受有期徒刑以上刑之宣告，有臺灣高雄地方法院檢察署刑案資料查註
    紀錄表及臺灣高等法院被告全國前案紀錄表各一份附卷可稽，其因一時失慮，偶
    罹刑典，事後已坦承犯行，深具悔意，經此刑之宣告後，應知警惕而無再犯之虞
    ，本院因認暫不執行其刑為當，併予宣告緩刑三年，用啟自新。至扣案變造之統
    一發票二紙，係與被告視為一體之共同正犯「林先生」所有，供犯罪所用之物，
    爰依刑法第三十八條第一項第二款之規定宣告沒收；另甲○○污損之身分證原本
    一紙，係甲○○所有，依法不得沒收，附此敘明。
三、據上論斷，應依刑事訴訟法第二百九十九條第一項前段，刑法第二十八條、第五
    十六條、第二百十四條、第二百十六條、第二百十條、第三百三十九條第一項、
    第五十五條、第七十四條第一款、第三十八條第一項第二款，罰金罰鍰提高標準
    條例第一條前段，判決如主文。
中      華      民      國      八十九      年      十    月  二十六    日
                                  臺灣高雄地方法院刑事第二庭
                                      法  官    劉建利
右正本證明與原本無異。
如不服本判決，應於判決送達後十日內，向本院提出上訴狀。
                                      書記官    洪生輝
中      華      民      國      八十九      年      十    月    三十    日
附錄論罪科刑法條：刑法第二百十四條、第二百十六條、第二百十條、第三百三十九
條第一項、第三項。
刑法第二百十四條
明知為不實之事項，而使公務員登載於職務上所掌之公文書，足以生損害於公眾或他
人者，處三年以下有期徒刑、拘役或五百元以下罰金。
刑法第二百十六條
行使第二百十條至第二百十五條之文書者，依偽造、變造文書或登載不實事項或使登
載不實事項之規定處斷。
刑法第二百十條
偽造、變造私文書，足以生損害於公眾或他人者，處五年以下有期徒刑。
刑法三百三十九條
意圖為自己或第三人不法之所有，以詐術使人將本人或第三人之物交付者，處五年以
下有期徒刑、拘役或科或併科一千元以下罰金。
以前項方法得財產上不法之利益或使第三人得之者亦同。
前二項之未遂犯罰之。


司法院資訊處製作；財團法人民間司法改革基金會備份。
